【裁判字號】    89,上訴,4214
【裁判日期】    900615
【裁判案由】    毒品危害防制條例
【裁判全文】
臺灣高等法院刑事判決                          八十九年度上訴字第四二一四號
    上  訴  人
    即  被  告  己○○
右上訴人，因毒品危害防制條例案件，不服臺灣板橋地方法院，八十九年度訴緝字第
一五一號，中華民國八十九年十月十六日第一審判決（起訴案號：臺灣板橋地方法院
檢察署八十七年度偵字第一九五二號）提起上訴，本院判決如左：
    主      文
上訴駁回。
    事      實
一、己○○前於民國八十二年間，因違反麻醉藥品管理條例、槍砲彈藥刀械管制條例
    案件，經原審法院分別判處有期徒刑七月、三月，定應執行刑八月，於八十三年
    六月二十五日執行完畢。其於八十六年六月上旬向他人購得海洛因竟意圖販賣而
    持有毒品（第一級毒品海洛因），嗣於八十六年七月十六日二十三時許，在臺北
    縣三重市○○○路十巷二號前，於己○○身上暨其所騎乘車號：ＤＬＧ－八一三
    號重型機車置物箱內查獲毒品（第一級毒品，下同）海洛因八包（身上一包、置
    物箱七包，驗後淨重合計二三點五五公克）；同年月十八日十四時許，警方由己○○之帶同，在臺北縣三重市○○○路一一○巷八號四樓己○○原租屋處，查獲
    毒品海洛因三十四包（驗後淨重合計一○七點○八公克），因悉上情。
二、案經臺北市政府警察局信義分局移送臺灣臺北地方法院檢察署報由臺灣高等法院
    檢察署檢察長核轉臺灣板橋地方法院檢察署檢察官偵查起訴。
    理      由
一、訊據上訴人即被告己○○矢口否認右揭犯行，辯稱在家裏查到的海洛因是其所有
    ，其購得後供自己施用。機車置物箱上查獲的海洛因非其所有，係在員警授意下
    ，假意買賣誘捕綽號「阿通」之人，係「阿通」之人當場逃逸而將海洛因遺留車
    上，員警將海洛因取出，強加於被告身上，被告被刑求始為不實之供述云云。經
    查：
  (一)、被告於警訊中供稱：「原本打算要賣，但這陣子我朋友李文雄、周紀男等被警
      方查獲，所以就沒有將毒品販賣給他（見八十六年七月十七日警訊筆錄，附於
      臺灣臺北地方法院檢察署八十六年度偵字第一六七四二號卷第十八頁、在衣櫃
      抽屜內查獲之海洛因都是我本人所有，原本是要賣的，但最近一些朋友被抓找
      不到買主，還沒賣就被抓（見八十六年七月十八日警訊筆錄，見同上卷第五十
      二頁反面）」等語，是該第一級毒品海洛因，應認係被告原屬備供販賣而持有
      者，要無疑義。被告辯稱車上查獲之海洛因為「阿通」其人所有，惟訊據查獲
      被告之警員丙○○於本院陳稱，被告說他沒有辦法聯絡阿通，被告有說阿通這
      個人，當天查獲的時候絕對沒有阿通這個人來，當時也沒有贓車在旁邊，我們
      是在被告機車上查到海洛因；警員戊○○證稱有參與查緝被告，是先抓到二個
      吸毒犯，他們供出被告，我們當時查獲的時候，只有被告一個人來。綜此，被
      告所辯機車上查獲之海洛因為「阿通」所有云云，殊無可採。被告頭上固有傷
      痕，惟警員丙○○陳稱抓到被告後將其反銬，在他家爬樓梯的時候，因為沒有
      開燈，被告不小心跌倒（受傷所致）的；戊○○證稱沒有刑求，當時被告頭上
      的裂縫是帶他回住所的時候樓梯太暗，跌倒所致。被告於本院調查時並不否認
      被反銬跌倒，是警員所證，應屬實情，雖被告另稱其跌倒時警員踢他致其受傷
      ，惟其僅有一處外傷，且當時警員係帶被告返家查證，並非製作筆錄，被告所
      稱被刑求逼供，自難採信。
  (二)、被告另以該機車置物箱內之毒品，非其所有，然查該機車平日均為其所騎用（
      見臺灣板橋地方法院檢察署檢察官八十七年六月十六日偵查筆錄、原審法院八
      十九年九月十八日訊問筆錄），是在其本身有權管領之下，他人應無隨意置放
      此等「價額高昂」物品之可能，所稱自係為邀輕典之舉，要無可採。
  (三)、另扣案如事實欄所示之物，業由原查獲之臺北市政府警察局信義分局送由法務
      部調查局鑑驗結果為第一級毒品海洛因，此有鑑定通知書（附於臺灣臺北地方
      法院檢察署八十六年度偵字第一六七四二號卷第九十五頁、第九十七頁）足佐
      ，參以被告同時間內持有多量毒品，此與單純之施用行為人其持有僅屬微量者
      ，自屬迥異，因之足徵被告於警訊中之自白為與事實相符，堪以採信。
  (四)、被告請求傳訊偵查時之同案被告甲○○、丁○○、乙○○，查丁○○於警訊時
      並無供稱向被告購買毒品，於本院調查時並稱不認識被告，甲○○於警訊時供
      稱曾向被告購買毒品，乙○○於偵查時供稱是被告給甲○○及沈女安非他命及
      毒品，惟檢察官及原審並未認定被告確有販賣毒品予甲○○及乙○○。警員純
      因被告與各該證人係同案先後查獲而予以查證，雖查無證據足以證明被告有販
      賣毒品予各該證人之犯行，惟被告自承意圖販賣海洛因，且確持有大量海洛因
      ，尚難據此推論被告無意圖販賣海洛因之犯意。甲○○已死亡，有本院卷附原
      檢察署相驗屍體證明書影本在卷可稽，乙○○經傳喚未到庭，惟本件事證已明
      ，爰不再予傳喚，併此明。
    綜上，本件事證明確，被告犯行，至堪認定。
二、按行為後法律有變更者，適用裁判時之法律。但裁判前之法律有利於行為人者，
    適用最有利於行為人之法律，刑法第二條第一項定有明文。查海洛因為肅清煙毒
    條例（八十一年七月二十七日修正公布）第二條所稱之毒品，其意圖販賣而持有
    毒品者，依同條例第七條第一項規定，處無期徒刑或十年以上有期徒刑，得併科
    新臺幣三十萬元以下罰金。被告行為後，毒品危害防制條例業於八十六年十月三
    十日經立法院三讀通過，嗣於八十七年五月二十日經總統公布，於八十七年五月
    二十二日起生效施行，海洛因依該條例第二條第二項第一款規定，屬於第一級毒
    品，依該條例第五條第一項規定，意圖販賣而持有第一級毒品者，處無期徒刑或
    十年以上有期徒刑，得併科新臺幣七百萬元以下罰金。玆比較新舊法結果，對於
    意圖販賣而持有第一級毒品海洛因之行為，應以肅清煙毒條例為有利於行為人之
    法律。是本案被告己○○意圖販賣而持有第一級毒品海洛因，核其所為，係犯肅
    清煙毒條例第七條第一項之罪。（檢察官以新法起訴尚非允洽，應併明）。查
    被告有如事實欄所示之前科，並經執行完畢，有臺灣高等法院檢察署刑案紀錄簡
    覆表附卷可按，其於有期徒刑執行完畢五年內，再犯本件有期徒刑以上之罪，為
    累犯，應依刑法第四十七條加重其刑，然本案被告所犯最重本刑為無期徒刑者，
    依法不得加重，因之，僅得就所犯有期徒刑部分加重其刑。
三、原審同此事實認定，審酌被告犯罪之動機、目的、手段、方式暨意圖販賣而持有
    毒品之數量以及犯罪後態度等一切情狀，依八十一年七月二十七日修正公布之肅
    清煙毒條例第七條第一項，刑法第十一條前段，第二條第一項但書（原判決漏引
    但書），第四十七條規定，量處有期徒刑拾年陸月，並以扣案毒品海洛因（驗後
    淨重合計壹佰參拾點陸參公克），應依肅清煙毒條例第十二條前段規定均沒收並
    銷燬之。其認事用法，核無違誤。被告上訴，否認犯罪，指摘原判決不當，核無
    理由，應該駁回。
四、據上論斷，應依刑事訴訟法第三百六十八條，判決如主文。
本案經檢察官彭坤業到庭執行職務。
中      華      民      國     九十     年      六      月     十五     日
                            臺灣高等法院刑事第四庭
                                審判長法  官  蔡  永  昌
                                      法  官  徐  昌  錦
                                      法  官  陳  榮  和
右正本證明與原本無異。
如不服本判決應於收受送達後十日內向本院提出上訴書狀，其未敘述上訴之理由者並
得於提起上訴後十日內向本院補提理由書（均須按他造當事人之人數附繕本）。
                                      書記官  劉  麗  芬
中      華      民      國     九十     年      六      月     十九     日
附錄：本案論罪科刑法條全文
肅清煙毒條例第七條第一項
意圖販賣而持有毒品或鴉片者，處無期徒刑或十年以上有期徒刑，得併科新台幣三十
萬元以下罰金。


司法院資訊處製作；財團法人民間司法改革基金會備份。
